【裁判字號】    95,抗,280
【裁判日期】    951114
【裁判案由】    停止強制執行
【裁判全文】
臺灣高等法院臺南分院民事裁定  95年度抗字第280號
抗  告  人  乙○○
相  對  人  甲○○
上列抗告人因與相對人間請求停止強制執行事件，對於中華民國
95年8月25日臺灣嘉義地方法院95年度聲字第432號裁定，提起抗
告，本院裁定如下：
    主  文
抗告駁回。
抗告程序費用由抗告人負擔。
    理  由
一、抗告人抗告意旨略以：
（一）按鈞院95年度抗字第183 號民事裁定書第3頁第4項載明：
      原裁定另以執行法院無法為實體判斷，認抗告人應提起債
      務人異議之訴，以排除本件執行名義云云。但查強制執行
      法第14條債務人異議之訴，通常係因債務人主張消滅或妨
      礙債權人請求之事由是否存在於實體上有爭執時，透過訴
      訟方式加以判斷，此與本件執行名義債權全部遭他案核發
      移轉命令，將之移轉與訴外人，對該移轉命令之真實性根
      本無庸置疑，則在該移轉命令被撤銷前當然有效，根本沒
      有任何實體上爭議，故除非原審認為移轉命令不存在，否
      則本件顯然與債務人異議之訴有間。
（二）按執行名義成立後，如有消滅或妨礙債權人請求之事由發
      生，債務人得於強制執行程序終結前，向執行法院對債權
      人提起異議之訴，如以裁判為執行名義時，其為異議原因
      之事實發生在前訴訟言詞辯論終結後者，亦得主張之，強
      制執行法第14條定有明文。抗告人以鈞院94年度上更（一
      ）字第25號民事確定判決作為執行名義，經原審95年度執
      字第280 號強制執行事件對相對人為強制執行，惟相對人
      主張本件強制執行名義之全部債權（含本金及利息），業
      經原審94年度執字第16162 號強制執行事件，於民國（下
      同）94年12月29日核發禁止命令，並於95年1 月13日核發
      移轉命令，將抗告人對於相對人就本件強制執行名義全部
      債權，移轉予訴外人簡素珍、王世周，是相對人主張與事
      實不符。經查原審94年度執字第16162 號強制執行命令，
      其強制執行所扣押並移轉之訴訟標的為「甲○○代書之房
      地買賣事件負責保管之價金」，有禁止命令及移轉命令可
      資參照，其訴訟金額為新臺幣（下同）1,531,209 元（含
      本金及利息），從而抗告人以鈞院94年度上更（一）字第
      25號民事確定判決為執行名義，由原審95年度執字第 280
      號強制執行事件，對相對人為強制執行，其全部債權為1,
      668,563 元（含本金及利息）。然相對人對於94年度執字
      第16162 號強制執行事件，於95年1月5日由鈞院核定並由
      相對人將全部債權1,531,209 元（含本金及利息）自行向
      原審提存所辦理提存，相對人並主張其自行提存之全部債
      權為「第三人現保管債務人與債權人間房地買賣價金」，
      從而相對人主張鈞院94年度上更（一）字第25號民事確定
      判決為執行名義，其強制執行名義之全部債權，已為94年
      度執字第16162 號強制執行事件予以扣押並移轉，相對人
      上開主張與事實明顯不符。
（三）本案兩件執行名義之當事人及訴訟標的與訴訟之金額均非
      同一，是不爭之事實，按鈞院95年度抗字第183 號民事裁
      定書第5 頁載明「抗告人猶執前詞主張非屬『異議之訴』
      之範疇，而提起抗告請求廢棄原裁定，難認為有理由，應
      予駁回。」相對人主張非屬異議之訴之範疇，竟提起異議
      之訴，顯係故意拖延訴訟，圖造成抗告人之權益受損。且
      相對人既主張鈞院94年度上更（一）字第25號民事確定判
      決，其執行名義之全部債權已為94年度執字第16162 號強
      制執行事件，核發禁止命令並移轉於訴外人，相對人即應
      提出包括被扣押及移轉予訴外人金額之證據證明。而債權
      人王世周、簡素珍係依據原審91 年度訴字第309號民事判
      決為執行名義，由原審94 年度執字第16162號強制執行事
      件，對債務人即抗告人對「第三人甲○○之房地買賣事件
      負責保管價金」為強制執行。
（四）查最高法院於95年9月15日，以95年度臺上字第2068 號判
      決主文：原判決廢棄，發回臺灣高等法院臺南分院，按最
      高法院之判決等同原審91年度訴字第309 號民事判決已廢
      棄其主訴已消滅，從而原審94年度執字第16162 號強制執
      行事件之強制執行，業已因原判決廢棄而失所附麗。
（五）94年度執字第16162 號強制執行事件所移轉之標的，係「
      甲○○代書之房地買賣事件負責保管之價金」，並非抗告
      人之財產，因上開「甲○○保管之價金」，已於95年1 月
      24日由原審95年度執字280 號強制執行命令執行，金額為
      1,531,209元（含本金及銀行利息）及法定利息137,534元
      。則相對人除非有2 本新竹商銀其內容完全相同之存摺，
      否則應可確認94年度執字第16162 號強制執行事件，所為
      執行標的並非「甲○○代書因房地買賣事件負責保管之價
      金」。
（六）本案執行有違強制執行法第17條「執行法院如發見債權人
      查報之財產確非債務人所有者，應命債權人另行查報，於
      強制執行開始後始發見者，應由執行法院撤銷其執行處分
      」之規定。按原審95年1 月5日核准相對人提存1,531,209
      元（含本金及利息），與原審95年度執字第280 號執行命
      令所為執行之日期95年1 月24日極為相近，從而相對人應
      提存之債權應是鈞院94年度上更（一）字第25號民事確定
      判決之全部債權為1,531,209 元（含本金及利息）及法定
      利息137,534元，共計16,685,730元，然相對人竟圖以1,5
      31,209元之債權消滅16,685,730元之債權，其法理何在？
（七）抗告人於92年6月17日利用嘉義文化郵局存證信函第841號
      告知相對人並聲明：解除和相對人之間的所有委任關係（
      包括系爭土地買賣）並立即生效。抗告人並沒有同意由相
      對人私自保管價金，相對人已無保管價金之必要，甚至也
      無權保管價金，且抗告人再次要求限相對人於接信3 日內
      必須返還所有之價金，詎相對人不與置評，拒絕返還價金
      。相對人是「違法扣留價金」，並非「負責保管價金」，
      從而94年度執字第16162號所執行之標的「甲○○代書之
      房地買賣事件負責保管之價金」，其名義並不存在。
二、按有回復原狀之聲請，或提起再審或異議之訴，或對於和解
    為繼續審判之請求，或提起宣告調解無效之訴、撤銷調解之
    訴，或對於許可強制執行之裁定提起抗告時，法院因必要情
    形或依聲請定相當並確實之擔保，得為停止強制執行之裁定
    ，強制執行法第18條第2 項定有明文。又法院依強制執行法
    第18條第2 項裁定准許停止強制執行所定之擔保金，係備供
    債權人因停止執行所受損害之賠償，其數額應依標的物停止
    執行後，債權人未能即時受償或利用該標的物所受之損害額
    ，或其因另供擔保強制執行所受之損害額定之。經查相對人
    以其向原審提起債務人異議之訴為理由，聲請裁定停止原審
    95年度執字第280 號執行事件所為之強制執行程序，經依職
    權調取該強制執行案卷審閱，及參酌相對人所提經原審以95
    年度訴字第411 號受理之債務人異議之訴事件，業經原審判
    決相對人勝訴在案，亦有該判決正本附於上揭執行卷足稽，
    足認相對人之聲請停止強制執行，非無理由，應予准許。次
    應審酌者，厥為相對人所應提供擔保金之數額若干，始為適
    當而已。卷查相對人所有在新竹國際商業銀行嘉義分行之存
    款1,531,029 元，業經原審執行處予以查封，並向原審補繳
    137,534 元保管款在案，顯無遭脫產致不能執行拍賣變價之
    虞，因認抗告人因相對人提供擔保停止執行，所可能發生之
    損害，應以抗告人在停止執行期間就1,668,563元（本金1,4
    78,384元加上自92年8月29日起至聲請強制執行止按年息5％
    計算之利息）債權之利息損失，則考量本件債務人異議之訴
    訴訟為得上訴第3 審之事件，參考各級法院辦案期限實施要
    點規定，第1、2、3審通常程序審判案件之期限，分別為1年
    4個月、2年、1年，共計4年4個月，則該案件審理期限約需4
    年4個月，故停止執行期間以4年4 個月為相當，以法定利息
    之年息5%計算，抗告人因相對人供擔保停止執行，所可能發
    生之損害即利息損失，約為361,244元（1,668,563元×4.33
    ×0.05=361,244元），故本件停止強制執行之擔保金額應以
    362,000 元為相當。為此原審本於同上見解，裁定相對人於
    供擔保362,000元後，就該院95年度執字第280號執行事件之
    強制執行程序，於該院95年度訴字第411 號債務人異議之訴
    事件裁判確定、和解或撤回前應暫予停止，經核認事用法並
    無不合。抗告人猶執上揭實體之爭點或主觀片面之見解，指
    摘原裁定不當，為無理由，應予駁回。
三、據上論結，本件抗告為無理由，應依強制執行法第30條之 1
    ，民事訴訟法第495 條之1第1項、第449條第1項、第95條、
    第78條，裁定如主文。
中    華    民    國    95    年    11    月    14    日
                  民事第四庭  審判長法  官  王惠一
                                    法  官  蘇重信
                                    法  官  林永茂
上為正本係照原本作成。
如不服本裁定，僅得於收受本裁定正本送達後10日內以適用法規
顯有錯誤為理由，向本院提出再抗告狀（須附繕本）依法應繳納
抗告費新台幣1千元，並委任律師為訴訟代理人，經本院許可後
始可再抗告於最高法院。
中    華    民    國    95    年    11    月    14    日
                                    書記官  謝素嬿
【附記】
民事訴訟法第495條之1第2項準用同法第466條之1第1、2項規定
：
(1)對於第二審判決上訴，上訴人應委任律師為訴訟代理人。但上
  訴人或其法定代理人具有律師資格者，不在此限。
(2)上訴人之配偶、三親等內之血親、二親等內之姻親，或上訴人
  為法人、中央或地方機關時，其所屬專任人員具有律師資格並
  經法院認為適當者，亦得為第三審訴訟代理人。
民事訴訟法第466條之2：
  上訴人無資力委任訴訟代理人者，得依訴訟救助之規定，聲請
  第三審法院為之選任律師為其訴訟代理人。
                                                 K


司法院資訊處製作；財團法人民間司法改革基金會備份。
